【裁判字號】    88,交聲更,15
【裁判日期】    890717
【裁判案由】    交管條例聲異
【裁判全文】
臺灣板橋地方法院交通案件裁定                  八十八年度交聲更字第一五號
    原處分機關  臺北市交通事件裁決所
    異  議  人  甲○○
    即受處分人
右異議人因違反道路交通管理處罰條例案件，對於臺北市交通事件裁決所八十八年三
月八日所為處分（原處分案號：北市警交字第一三三九三四號），聲明異議，本院於
八十八年七月十五日裁定（案號：八十八年度交聲字第六十九號），異議人不服，向
有管轄權之臺灣高等法院提起抗告，該院於八十八年九月二十二日撤銷原裁定並發回
（八十八年度交抗字第二九九號），本院更為裁定如左：
    主  文
原處分撤銷。
甲○○不罰。
    理  由
一、本件原處分略以：被裁決人甲○○於民國八十七年九月十七日上午七時許，駕駛
    ＡＯ─九四０六號自小客車，沿臺北市○○○路由北向南行駛，行至長安東路口
    時，本應注意車前狀況，並隨時採取必要之安全措施，且依當時情形，亦非不能
    注意，竟疏未注意車前狀況，復未隨時採取必要之安全措施，而撞及由右前方同
    方向由乙○○駕駛之ＡＴＰ─八七一重機車後車尾，致乙○○受傷後逃逸之事實
    ，有舉發違反道路交通管理事件通知單、違反道路交通管理事件裁決書各一張等
    在卷可考。異議人則辯稱以：當時其駕車行駛至長安東路口遇紅燈停車，綠燈時
    車子駛出，有聽到後方有聲音，不是很明顯，以為是別人出車禍，故車子繼續駛
    出而離開現場。而且因事故現場長安東路口直行是上新生北路快速道路，上坡時
    是一部車接一部車，不能二部車輛並行，故才會被誤認為肇事逃逸。異議人直到
    八十八年一月收臺灣臺北地方法院檢察署開庭通知出庭時才瞭解始末，出庭應訊
    時，因檢察官勸諭和解，如和解不成則送交通裁決所，因被害人要求合理之賠償
    ，又抱著息事寧人之態度，才和對方和解，而未管對方是否對錯。原裁決處罰吊
    銷駕駛執照，且終生不得報考，有失公平等語。抗告意旨則以：伊並不知有與人
    擦撞，且被害人亦未指出計程車所處之位置，從而抗告人是否有肇事逃逸之行為
    尚待查證等語。
二、按汽車駕駛人，駕駛汽車肇事致人受傷或死亡，應即採取救護或其他必要措施，
    並向警察機關報告，不得駛離；逃逸者吊銷駕駛執照，為道路交通管理處罰條例
    第六十二條第一項所明定。本件受處分人即異議人甲○○於八十七年九月十七日
    上午七時許，駕駛ＡＯ─九四０六號自小客車，行至長安東路口時，撞及由右前
    方同方向由乙○○駕駛之ＡＴＰ─八七一重機車後車尾，致被害人乙○○受傷後
    逃逸之事實，有舉發違反道路交通管理事件通知單、違反道路交通管理事件裁決
    書各一張等在卷可考。原處分機關，援據上開規定，裁處吊銷駕駛執照，固非無
    見。
三、惟查：道路交通管理處罰條例第六十二條第一項規定之汽車駕駛人肇事而逃逸者
    ，係以知悉有肇事行為發生之「知」的要件，暨致人受傷或死亡未為採取必要之
    救護措施，而逕自離去之「欲」的要件，此「知、欲」之要件，須二者兼具，方
    得引以裁罰，蓋該條項立法之目的暨其精神，乃係避免人之身體、健康或生命法
    益遭受突如其來之侵害後，能有即時之救助而為防免結果之發生。因之，若未具
    備此等知與欲之要件，即不得援為處罰之依據，要無疑義。本件異議人自始至終
    即辯稱其並不知其已經肇事，而被害人乙○○於本院前審亦僅陳異議人撞到伊車
    把手（本院八十八年度交聲字第六九號卷第三十五頁），且當時其所受傷害為臉
    頰、左手之擦傷（同上卷第十六頁反面），故就此傷害程度而言，應認係輕微之
    交通事故所致，此等車外肇致之輕微擦傷，坐於車內之駕駛人是否有足夠之警覺
    性而得以察覺發現，即值研酌。再者被害人於本院前審先則陳述以：『當天我跟
    他平行，他撞到我的把手，對方跑掉了，車牌是計程車司機幫我記起來的。』，
    繼則供以：『他的車子是撞到我車子的把手，當時只有我們兩部車，沒有其他的
    車子，我前面距離很遠才有其他車子，旁邊也沒有其他的車子，但我要起來時我
    有看到旁邊有公車來』等語（同上卷第三十五頁），則被害人所陳提供車牌之計
    程車司機，其計程車當時究竟處於如何之位置，被害人並未有所說明，此攸關計
    程車司機所記車號是否確實，併涉及異議人是否應負本件肇事逃逸責任之依據，
    被害人乙○○於本件發回程序中，經本院合法傳喚多次，均拒不到庭說明，而被
    害人所陳已有明顯瑕疵之處，自不得僅憑乙○○所陳述車禍發生之經過，遽認異
    議人知悉其所駕駛之車輛已有撞及被害人所騎乘之機車，並致傷害而後逃逸；蓋
    如上所述，就被害人於事發當時所受之傷害，並異議人所駕駛之車輛當時亦無損
    壞情形觀之（見本院八十九年五月二十四日訊問筆錄），則本件交通事故，僅屬
    輕微，則坐於密閉之自用小客車內之駕駛人，對於車外所發生之輕微事故，難認
    有足夠之警覺性而得加以察覺，則異議人於本件已然欠缺該條項所須具備之「知
    、欲」要件。據上，異議所稱，即非無理由。原處分機關未以詳查，遽以裁處，
    自非允洽，應予撤銷，另由本院諭知甲○○不罰。
據上論斷，依道路交通案件處理辦法第二十條，裁定如主文。
中      華      民      國      八十九      年      七    月    十七    日
                                  臺灣板橋地方法院交通法庭
            法  官  黎錦福
右正本證明與原本無異。
如不服本裁定，應於裁定送達後五日內向本院提出抗告狀。
                                        書記官  戴尚榮
中      華      民      國      八十九      年      七    月    十九    日


司法院資訊處製作；財團法人民間司法改革基金會備份。
